# 关于上市公司联营企业股权被稀释问题

提问人：scj0705 时间：2018-03-06 10:31:40
西山煤电（ 000983 ）持有山西焦化（ 600740 ）合计11%的股份，另外14%由西山煤电的控制人焦化集团控股，因为西山煤电能够对山西焦化产生重大影响，所以采用联营公司权益法核算，就在今年 2 月份证监会批准了山西焦化的资产重组，母公司焦煤集团，注入中煤华晋49%的股权。山西焦化发行6.6亿股收购母公司资产，导致焦煤集团持股比例51%掌握了控股权，那么这样算来西山煤电的11%将被稀释成6%左右，也不是联营性质了。问会计核算怎么办？如果能继续施加影响还能采用权益法吗？如果不能是否改为可供出售 金融资产。无论如何 2 种计量都要确认投资收益吗？我 16 年听郭建华的课考的会计，现在忘光了

回答人：chenyiwei
如果保留重大影响，继续按权益法核算的，则按长期股权投资准则第十一条规定处理，在被投资方净资产中所享有份额的增加额调整资本公积。 如果丧失重大影响的，则剩余股权转入金融资产核算，需在丧失重大影响之日按该日公允价值重新计量，差额计入投资收益，且需将前期累积的其他综合收益和资本公积均全部转入当期投资收益。

提问人：scj0705 时间：2018-03-06 20:28:43
增加资本公积，持股比例下降5% 这5%的部分不确认投资收益吗

回答人：chenyiwei
请见 2014 年修订后的合并报表准则第十一条。

提问人：kuangdachenxin 时间：2018-03-22 15:20:13
请教陈版，上市公司全资子公司对联营企业子公司进行增资扩股至具有控制权（持股51%），联营企业因丧失控制权取得投资收益，上市公司对联营企业确认的这部分投资收益应如何处置？

回答人：chenyiwei
可参考《瑞华研究 2010 ～ 2016 汇编》之“问题3-1-3（从联营企业购买业务构成非同一控制下业务合并的抵销处理）”。